【裁判字號】    96,訴,4578
【裁判日期】    970229
【裁判案由】    毒品危害防制條例等
【裁判全文】
臺灣板橋地方法院刑事判決              96年度訴字第4578號
公  訴  人  臺灣板橋地方法院檢察署檢察官
被      告  甲○○
上列被告因違反毒品危害防制條例等案件，經檢察官提起公訴（
96年度毒偵字第9154號、96年度偵字第27510 號），嗣因被告於
本院準備程序中就被訴事實為有罪之陳述，本院告知被告簡式審
判程序之旨，並聽取當事人之意見後，由本院合議庭裁定改由受
命法官獨任依簡式審判程序進行，判決如下：
    主  文
甲○○施用第一級毒品，累犯，處有期徒刑玖月，扣案之使用過
之注射針筒壹支，沒收之；又施用第二級毒品，累犯，處有期徒
刑伍月；又行使偽造私文書，足以生損害於公眾及他人，累犯，
處有期徒刑肆月，如附表所示之偽造「黃烔勳」署押共計肆拾枚
（含簽名拾捌枚、指印貳拾貳枚），均沒收之。應執行有期徒刑
壹年肆月，扣案之使用過之注射針筒壹支及如附表所示之偽造「
黃烔勳」署押共計肆拾枚（含簽名拾捌枚、指印貳拾貳枚），均
沒收之。
    事  實
一、甲○○前因竊盜案件，經本院以91年度易字第3047號判處有
    期徒刑2 年6 月確定，於民國94年8 月23日假釋出監並付保
    護管束，而於95年1 月16日假釋期滿未經撤銷，其未執行之
    刑，以已執行完畢論。另因施用毒品案件，經本院以91年度
    毒聲字第957 號裁定送觀察、勒戒後，認有繼續施用毒品之
    傾向，復經本院以91年度毒聲字第2617號裁定令入戒治處所
    施以強制戒治，於92年8 月15日戒治期滿執行完畢，經臺灣
    板橋地方法院檢察署檢察官以92年度戒毒偵字第287 號為不
    起訴處分確定。
二、詎仍不知悔改，於前揭強制戒治執行完畢五年內，復基於施
    用第一、二級毒品之犯意，於96年5 月9 日（起訴書誤載為
    5 月10日）16時許，在桃園縣八德市○○○路177 巷內之貨
    櫃屋旁，分別以將海洛因置入針筒內加水注射入人體，以及
    將甲基安非他命置入臨時組裝之吸食器內以火燒烤生煙之方
    式，施用第一級毒品海洛因及第二級毒品甲基安非他命。嗣
    於同日16時55分許，為警在上址查獲，並扣得已使用過之注
    射針筒1 支、未使用過之注射針筒14支。
三、又甲○○於上揭時、地為警查獲後，竟為免除刑責，基於行
    使偽造私文書之犯意，持貼有甲○○照片而變造「黃烔勳」
    之汽車駕照（變造特種文書部分另經本院96年度易字第1541
    號判處有期徒刑3 月確定），於警詢及檢察官偵查時，均冒
    用「黃烔勳」（黃烔勳本人已由檢察官另為不起訴處分）之
    姓名應訊，復接續在如附表編號1 至8 所示之處偽簽「黃烔
    勳」之姓名並按捺指印，並持如附表編號3 、4 所示之權利
    告知書、逮捕通知書（受逮捕人收受聯、親友通知聯各1 份
    ）交付與承辦員警而行使之，均足以生損害於「黃烔勳」及
    偵查犯罪機關文書製作與偵查犯罪之正確性，致檢察官誤認
    甲○○為「黃烔勳」，而於偵訊後命其具保，即任其離去，
    繼之於觀察勒戒聲請書誤載被告姓名為「黃烔勳」及其年籍
    資料，向本院聲請觀察勒戒，並經本院依法逕對黃烔勳本人
    裁定觀察勒戒，嗣經本院將該裁定書送達黃烔勳本人後，黃
    烔勳於偵訊中陳明係遭甲○○冒用其姓名應訊，且經提訊甲
    ○○，其坦承冒用黃烔勳姓名應訊，始查悉上情。
四、案經桃園縣政府警察局八德分局報告臺灣桃園地方法院檢察
    署呈請臺灣高等法院檢察署檢察長令轉臺灣板橋地方法院檢
    察署檢察官暨該署檢察官主動簽分偵查起訴。
    理  由
壹、程序事項：
    查本件被告甲○○所犯並非死刑、無期徒刑、最輕本刑為三
    年以上有徒刑之罪或高等法院管轄第一審案件，而其於準備
    程序進行中，被告先就被訴事實為有罪之陳述，經法官告知
    簡式審判程序之旨，並聽取公訴人及被告之意見後，本院認
    適宜改依簡式審判程序進行，爰依刑事訴訟法第273 條之1
    第1 項、第284 條之1 規定，由本院合議庭以裁定由受命法
    官獨任進行簡式審判程序，合先敘明。
貳、實體部分：
一、施用第一級、第二級毒品部分：
    被告甲○○於上揭時、地施用第一級毒品、第二級毒品乙節
    ，業據其於偵查中及本院審理時坦承不諱，並有台灣檢驗科
    技股份有限公司96年5 月31日濫用藥物尿液檢驗報告、桃園
    縣政府警察局八德分局搜索扣押筆錄、扣押物品目錄表各1
    份、查獲現場及扣案物品照片共7 張在卷可稽，另有已使用
    過之注射針筒1 支、未使用過之注射針筒14支扣案可資佐證
    ，足證被告之自白核與事實相符，應堪採信。又查，被告前
    因施用毒品案件，經本院以91年度毒聲字第957 號裁定送觀
    察、勒戒後，認有繼續施用毒品之傾向，復經本院以91年度
    毒聲字第2617號裁定令入戒治處所施以強制戒治，於92年8
    月15日戒治期滿執行完畢，經臺灣板橋地方法院檢察署檢察
    官以92年度戒毒偵字第287 號為不起訴處分確定，有臺灣高
    等法院被告前案紀錄表在卷可稽。綜上所述，足認被告前經
    強制戒治執行完畢釋放後，五年內再犯本件施用第一、二級
    毒品犯行。本案事證明確，被告此部分犯行堪以認定，應依
    法論科。
二、行使偽造私文書部分：
    被告甲○○對於其在上揭時、地冒名應訊，並於附表所示之
    處偽簽「黃烔勳」之姓名並按捺指印等情，於偵查中及本院
    審理時坦承不諱，與證人即遭被告冒名之黃烔勳本人於偵查
    中證述情節大致相符，並有黃烔勳本人之簽名（與被告所簽
    之字跡顯然不同）、黃烔勳之照片2 張、黃烔勳之指紋卡片
    1 張在卷足證（臺灣板橋地方法院檢察署96年度毒偵字第74
    64號偵查卷第11、12、31至33頁），復有桃園縣政府警察局
    八德分局大安派出所96年5 月9 日調查筆錄、96年5 月10日
    調查筆錄各1 份、臺灣桃園地方法院檢察署96年5 月10日內
    勤訊問筆錄1 份以及權利告知書、逮捕通知書、搜索扣押筆
    錄、扣押物品目錄表、桃園縣政府警察局八德分局大安派出
    所0000000 號檢體監管紀錄表第二、三聯各1 紙附卷可佐，
    足證被告之自白與事實相符，洵堪採信。此部分事證明確，
    應予依法論科。
三、論罪科刑：
  (一)查海洛因及甲基安非他命，分屬於毒品危害防制條例第2 條
    第2 項第1 、2 款所規定之第一、二級毒品，核被告於事實
    欄二所為，係犯毒品危害防制條例第10條第1 項之施用第一
    級毒品罪及同條第2 項之施用第二級毒品罪。
  (二)按刑法第217 條所稱之「偽造署押」，係指行為人冒用本人
    名義在文件上簽名或為民法第3 條第3 項所稱指印之類似簽
    名之行為者而言，最高法院80年台非字第277 號判決可資參
    照。次按刑法上之偽造署押罪，係指單純偽造簽名、畫押而
    言，若在制式之書類上偽造他人簽名，已為一定意思表示，
    具有申請書或收據等類性質者，則係犯偽造文書罪，最高法
    院85年台非字第146 號判決可資參照。第查，人民被逮捕拘
    禁時，執行機關應即將逮捕拘禁之原因，以書面告知本人及
    其本人指定之親友，提審法第2 條第1 項定有明文；而逮捕
    通知書（共2 份，1 聯為被逮捕人收受聯，1 聯為被逮捕人
    之親友通知聯），從其形式上觀察，足以表示簽名人已知悉
    其受逮捕之原因及是否要通知親友之意旨，並足為簽名人出
    具收受該逮捕通知之證明（最高法院著有93年度臺上字第11
    87號、第1454號、90年度臺上字第6057號判決意旨可參），
    則如附表編號4 號所示之逮捕通知書，係經被告偽造「黃烔
    勳」之署押於其上，乃具文書之外觀，尤以第2 聯被告有不
    需通知其親友之意思表示，並足為簽名人表示收受該通知意
    思之證明，自具有私文書之性質。至於如附表編號3 號所示
    之權利告知書，係警員為證明詢問程序確依刑事訴訟法規定
    而為，告知被告得為刑事訴訟法相關權利之主張而己，此同
    於筆錄開端直接載明權利告知事項之情形，被告於上開權利
    告知書上偽造「黃烔勳」之名，並無任何表明為文書之意 (
    臺灣高等法院暨所屬法院88年法律座談會刑事類提案第8 號
    要旨可資參照）。另如附表編號1 至2 號及5 至8 號所示之
    調查筆錄、搜索扣押筆錄、扣押物品目錄表、檢體監管紀錄
    表、訊問筆錄等文書，則係司法人員依法製作，並命受訊問
    人或受處分人簽名或按捺指印確認本人身分之用，均純屬署
    押，並無進一步製作何種文書或為何種意思表示之意思。是
    以，核被告施用毒品犯行為警查獲後，接續多次偽造「黃烔
    勳」之簽名及按捺指印於如附表編號1 至8 號所示之文書處
    ，並進而持偽造如附表編號4 所示之「逮捕通知書（含受逮
    捕人收受聯及親友通知聯各1 份）」交付予司法警察而行使
    之，足以使被害人黃烔勳有受刑事追訴之危險，且妨害司法
    機關對於犯罪偵查之正確性，核其所為係犯刑法第216 條、
    第210 條之行使偽造私文書罪。其先後於如附表編號1 至8
    號所示之文書上偽造「黃烔勳」之簽名及按捺指印多次，從
    客觀上觀察係於同一刑事案件中，欲達同一逃避刑責目的之
    接續數個舉動，在主觀上顯係基於一貫之犯意，在客觀上各
    動作係時間密切接近接續地侵害同一法益所為，且各行為獨
    立性極為薄弱，難以強行分開，應視為數個舉動之接續施行
    ，應包括於一行為予以評價，為接續犯。被告上開接續多次
    偽造署押，為偽造私文書之階段行為，而偽造私文書之低度
    行為，又為行使之高度行為所吸收，皆不另論其偽造署押及
    偽造私文書罪。雖起訴書未就被告於如附表編號4 號所示私
    文書上接續偽造「黃烔勳」簽名及指印後，有進而將該私文
    書交付予承辦警員而行使之此部分行為予以起訴，惟該部分
    與已起訴之部分，有實質上一罪關係，為起訴效力所及，且
    公訴人亦已於97年1 月14日出具補充理由書以補正此部分事
    實，本院自應併予審理。至於公訴人之補充理由書另以：被
    告在如附表編3 號所示之權利告知書偽造「黃烔勳」之署押
    後交付予承辦員警之行為，係用以表示收受前開權利事項，
    亦為行使偽造私文書犯行之一部分等語，惟被告於權利告知
    書上偽造簽名及捺印僅係確認其本人已受到告知，並無任何
    表明為文書之意，已如前述，是公訴人此部分補充理由，容
    有誤會，併此陳明。
  (四)被告所犯上開施用第一級毒品、施用第二級毒品及行使偽造
    私文書三罪名，犯意各別，行為互殊，應予分論併罰。又被
    告前因竊盜案件，經本院以91年度易字第3047號判處有期徒
    刑2 年6 月確定，於94年8 月23日假釋出監並付保護管束，
    而於95年1 月16日假釋期滿未經撤銷，其未執行之刑，以已
    執行完畢論，有上述前案紀錄表在卷可稽，而被告於有期徒
    刑執行完畢5 年內，故意再犯本件有期徒刑以上之罪，均為
    累犯，均應依刑法第47條第1 項規定加重其刑。
  (五)爰審酌被告有多次施用毒品前科，且曾經強制戒治執行完畢
    ，竟再為本件施用毒品犯行，顯見其並未自前揭偵審程序習
    得教訓，以及被告為逃避刑責，竟冒用他人之名應訊，而影
    響警察、偵查機關之調查正確性，並使他人有受刑事追訴之
    虞，及浪費司法資源，惟另酌以被告施用毒品行為於本質上
    係屬自我戕害行為，反社會性之程度應屬較低，其於本院審
    理時坦承全部犯行，態度尚佳等一切情狀，分別量處如主文
    所示之刑，併定其應執行之刑，以資懲儆。
  (六)另扣案之已使用過之注射針筒1 支，係被告犯本件施用第一
    級毒品所用之物，且屬被告所有，業據被告於偵查及本院審
    理時供承在卷，爰依刑法第38條第1 項第2 款規定宣告沒收
    ；至扣案之未經使用之注射針筒14支，雖為被告所有，但並
    非供本件犯罪所用之物，依法自不得宣告沒收。又被告偽造
    之逮捕通知書2 份，雖係被告犯罪所生之物，惟已交付予警
    員收執，並非被告所有，無從併予諭知沒收；至被告於如附
    表編號1 至8 號所示文件上偽造之「黃烔勳」署押共計40枚
    （含簽名18枚、指印22枚），不問屬於犯人與否，均應依刑
    法第219 條規定予以沒收。
據上論斷，應依刑事訴訟法第273 條之1 第1 項、第299 條第1
項前段，毒品危害防制條例第10條第1 項、第2 項，刑法第216
條、第210 條、第47條第1 項、第51條第5 款、第38條第1 項第
2 款、第219 條，判決如主文。
中    華    民    國    97    年     2    月    29    日
                  刑事第十一庭  法  官  林淑婷
以上判決正本證明與原本無異。
如不服本判決，應於送達後十日內，向本院提出上訴狀（上訴書
狀應敘述具體理由）。
                                書記官  林金良
中    華    民    國    97    年     2    月    29    日
附錄法條：
毒品危害防制條例第10條
施用第一級毒品者，處六月以上五年以下有期徒刑。
施用第二級毒品者，處三年以下有期徒刑。
刑法第210條
偽造、變造私文書，足以生損害於公眾或他人者，處五年以下有
期徒刑。
刑法第216條
行使第二百十條至第二百十五條之文書者，依偽造、變造文書或
登載不實事項或使登載不實事項之規定處斷。
附表：
┌──┬─────────┬─────────┬────────┐
│編號│偽造「黃烔勳」簽名│偽造「黃烔勳」簽名│附    卷      處│
│    │、指印所在之處    │、指印之數目      │                │
│    │                  │                  │                │
├──┼─────────┼─────────┼────────┤
│    │桃園縣政府警察局八│簽名4 枚、指印4 枚│桃園地方法院檢察│
│1   │德分局大安派出所96│                  │署96年度毒偵字第│
│    │年5 月9 日第一次調│                  │2758號偵查卷第19│
│    │查筆錄            │                  │頁              │
├──┼─────────┼─────────┼────────┤
│    │桃園縣政府警察局八│簽名4 枚、指印10枚│同上偵查卷第20至│
│2   │德分局大安派出所96│                  │23頁            │
│    │年5 月10日第二次調│                  │                │
│    │查筆錄及筆錄紙張騎│                  │                │
│    │縫處              │                  │                │
├──┼─────────┼─────────┼────────┤
│    │96年5月9日權利告知│簽名1 枚、指印1 枚│同上偵查卷第25頁│
│3   │書之「被告知人」欄│                  │                │
├──┼─────────┼─────────┼────────┤
│    │桃園縣政府警察局八│簽名2 枚、指印2 枚│同上偵查卷第26、│
│4   │德分局96年5 月9 日│                  │27頁            │
│    │逮捕通知書受逮捕人│                  │                │
│    │收受聯及親友通知聯│                  │                │
│    │之「被通知人簽名捺│                  │                │
│    │印」欄            │                  │                │
├──┼─────────┼─────────┼────────┤
│    │桃園縣政府警察局八│簽名3 枚、指印2 枚│同上偵查卷第31、│
│5   │德分局大安派出所96│                  │32頁            │
│    │年5 月9 日扣押筆錄│                  │                │
│    │之「受執行人簽名捺│                  │                │
│    │印」、「受執行人」│                  │                │
│    │、「在場人」欄    │                  │                │
├──┼─────────┼─────────┼────────┤
│    │桃園縣政府警察局八│簽名1 枚、指印1 枚│同上偵查卷第33頁│
│6   │德分局扣押物品目錄│                  │                │
│    │表之「所有人／持有│                  │                │
│    │人／保管人」欄    │                  │                │
├──┼─────────┼─────────┼────────┤
│    │桃園縣政府警察局八│簽名2 枚、指印2 枚│同上偵查卷第42頁│
│7   │德分局大安派出所00│                  │、第43頁        │
│    │02992號檢體監管紀 │                  │                │
│    │錄表第二聯之「受檢│                  │                │
│    │者簽名」欄（第二、│                  │                │
│    │三聯）            │                  │                │
├──┼─────────┼─────────┼────────┤
│    │桃園地方法院檢察署│簽名1 枚          │同上偵查卷第45頁│
│8   │96年5 月10日訊問筆│                  │                │
│    │錄之「受訊問人」欄│                  │                │
├──┴─────────┴─────────┴────────┤
│偽造之署押合計：簽名18枚，指印22枚，共計40枚。                │
└───────────────────────────────┘


司法院資訊處製作；財團法人民間司法改革基金會備份。
